【裁判字號】    90,交上易,377
【裁判日期】    901226
【裁判案由】    過失致死
【裁判全文】
臺灣高等法院刑事判決                            九十年度交上易字第三七七號
    上  訴  人
    即  被  告  甲○○
    選任辯護人  鄧湘全
右上訴人因過失致死案件，不服臺灣板橋地方法院九十年度交易字第三九四號，中華
民國九十年九月六日第一審判決（起訴案號：臺灣板橋地方法院檢察署九十年度偵字
第六九二三號）提起上訴，本院判決如左：
    主  文
原判決撤銷。
甲○○因過失致人於死，處有期徒刑陸月，如易科罰金，以佰元折算壹日。
    事  實
一、甲○○於民國（下同）九十年三月十七日二十一時三十分許，駕駛ＪＶ─五二四
    五號自小客車，沿臺北縣樹林市○○道路往鶯歌方向行駛，應注意在市區道路，
    行車速度不得超過時速四十公里，且對面有來車交會時，不得超車，且須注意車
    前狀況，並隨時採取必要之安全措施，以預防危險之發生，而依當時情形，並無
    不能注意之情事，竟疏未注意及此，行經樹林市○○道路編號第四四一一至四四
    一四號路燈前時，猶貿然以時速約九十公里之速度，超速駛越分向線欲超越前車
    ，適張銘偉亦疏未注意車前狀況、無駕駛執照，並以時速約六十公里之速度，騎
    乘大燈已損壞之ＱＨＮ─○九八號輕機車與騎乘另一輛機車之許智成沿防汎道路
    自對向駛來，甲○○發現後煞避不及，而迎面撞擊行駛於對向車道內側之張銘偉
    ，致張銘偉頭部外傷、顱內出血，經送醫急救後不治死亡。甲○○於犯罪未經發
    覺前，向警察機關報案，請警方前往現場處理，並接受裁判。
二、案經臺北縣警察局樹林分局報請臺灣板橋地方法院檢察署檢察官偵查起訴。
    理  由
一、訊據被告甲○○固坦承，有超速並不當超車，致生本件車禍，使被害人張偉銘死
    亡，惟辯稱，當時車速約七十公里云云。惟查，被告已坦承超速並不當超車，致
    生本件車禍，核與證人許智成所證相符，並有道路交通事故調查報告表在卷足稽
    。被害人張偉銘確因本件車禍死亡，業據臺灣板橋地方法院檢察署檢察官督同法
    醫相驗明確，有相驗屍體證明書、驗斷書、及勘驗筆錄等在卷可憑。按行車速度
    依標誌之規定，無標誌者，在市區道路，時速不得超過四十公里；且對面有來車
    交會時，不得超車，而依當時情形汽車駕駛人應注意車前狀況，並隨時採取必要
    之安全措施，行為時道路交通安全規則第九十三條第一項第一款、第一百零一條
    第二款、第九十四條第三項，分別定有明文（按前開規則於九十年五月三十日修
    正第九十三條、第一百零一條，並自同年六月一日施行）。查本件被告係領有汽
    車駕駛執照之駕駛人，業經原審及本院究明在卷，對上開規定應知之甚詳，駕車
    自應遵守上述道路交通安全規定。依卷附道路交通事故調查報告表所繪現場圖記
    載，現場被告肇事後車輛煞車痕左長七十二公尺、右長四十八公尺，經換算後被
    告時速已達九十公里，有臺灣省臺北縣區車輛行車事故鑑定委員會鑑定意見在卷
    可稽。被告辯稱當時時速僅七十公里，尚不足採。再依卷附道路交通事故調查報
    告表所示，肇事地點為行車速限四十公里以下之市區道路，肇事當時天候陰，夜
    間有照明，道路為直路，路面乾燥、無缺陷、無障礙物、視距良好，依其狀況，
    並無不能注意之情事，又非不能注意，竟疏未注意，猶以時速九十公里之速度行
    駛，並違規超車，致肇本件車禍，使被害人死亡，自難辭過失之責。雖被害人於
    夜間行車未開啟大燈，影響行車安全，且亦超速行駛，疏未注意車前狀況，亦有
    過失，惟仍無解於被告過失責任之認定。被告之過失行為與被害人之死亡結果間
    ，有相當因果關係。末按本件經原審送臺灣省臺北縣區車輛行車事故鑑定委員會
    鑑定結果，亦認被告自小客車超速，超車時駛入對向車道，且疏於注意車前狀況
    ，被害人駕駛重機車未開啟大燈，影響行車安全，為肇事次因。亦有該委員會鑑
    定意見在卷可稽。被告犯行事證明確，洵堪認定。
二、核被告所為，係犯刑法第二百七十六條第一項之罪。被告於車禍發生後，於犯罪
    未經發覺前，即報警並承認為肇事人而接受裁判等情，業經被告於警訊時陳明在
    卷，可認被告係自首主動接受裁判，應依刑法第六十二條前段之規定，減輕其刑
    。原審予以論科，固非無見，惟查本件車禍發生日期係九十年三月十七日，原判
    決於事實欄載明為九十年三月二日，顯有疏誤，又被告甲○○已協助被害人家屬
    乙○○領取強制汽車責任險新台幣一百四十萬元整，此業據乙○○於本院審理中
    證明屬實，並有明台產物保險股份有限公司現金支出傳票及汽車險賠款收據暨同
    意書在卷佐證，其犯罪所生危害減輕，原判決就此有利被告之情狀，未予一併審
    酌，亦欠允洽，被告上訴論旨指摘原判決未予緩刑不當，雖無理由，惟原判決既
    有如上可議之處，仍應予以撤銷改判，爰審酌被告犯罪過失之程度及其品行、生
    活狀況、智識程度、犯罪所生之損害、被害人與有過失、肇事後態度，雖未與被
    害人家屬達成和解，然已協助被害人家屬乙○○領取強制汽車責任險賠償金及其
    他一切情狀，量處如主文所示之刑，並諭知易科罰金之折算標準。
三、據上論斷，應依刑事訴訟法第三百六十九條第一項前段、第三百六十四條、第二
    百九十九條第一項前段，刑法第二百七十六條第一項、第六十二條前段、修正刑
    法第四十一條第一項，罰金罰鍰提高標準條例第一條前段、第二條，判決如主文
    。
本案經檢察官彭坤業到庭執行職務。
中      華      民      國     九十     年    十二      月    二十六    日
                            臺灣高等法院刑事第八庭
                                審判長法  官  陳  祐  治
                                      法  官  沈  宜  生
                                      法  官  楊  炳  禎
右正本證明與原本無異。
不得上訴。
                                      書記官  廖  素  花
中      華      民      國     九十     年    十二      月    三十一    日
附錄：本判決論罪科刑法條全文
刑法第二百七十六條
因過失致人於死者，處二年以下有期徒刑、拘役或二千元以下罰金。
從事業務之人，因業務上之過失犯前項之罪者，處五年以下有期徒刑或拘役，得併科
三千元以下罰金。


司法院資訊處製作；財團法人民間司法改革基金會備份。
